臺灣桃園地方法院民事判決　九十年度勞訴字第五五號
　　原　　　告　乙○○
　　複　代理人　柯秀蓉
　　法定代理人　甲○○
右當事人間請求給付資遣費等事件，本院判決如左：
    主    文
被告應給付原告新台幣肆拾陸萬玖仟零捌拾肆元，及自民國九十一年五月十六日起至
清償日止，按年息百分之五計算之利息。
原告其餘之訴駁回。
訴訟費用由被告負擔十分之九，餘由原告負擔。
本判決第一項於原告以新台幣壹拾伍萬柒仟元供擔保後，得假執行；但如被告於假執
行程序實施前，以新台幣肆拾陸萬玖仟零捌拾肆元為原告預供擔保，得免為假執行。
原告其餘假執行之聲請駁回。
    事    實
壹、原告方面：
一、聲明：被告應給付原告新台幣（下同）五十萬二千八百三十二元，及自民國（下
    同）九十一年五月十五日準備書狀送達被告翌日起至清償日止按年息百分之五計
    算之利息。並陳明願供擔保請准宣告假執行。
二、陳述：
（一）原告自七十八年五月十五日起受僱被告為勞工，詎被告於九十年五月三十日未
      經勞僱雙方協調，即片面發布人事調動令，命原告赴與原來工作條件差異之新
      職，並因原告不同意至新職就任，遽以記大過處分，原告復於同年六月六日因
      持醫院診斷證明書欲向被告公司以身體不適請病假，竟又遭被告另記一大過論
      處，被告意圖藉此逼迫原告自動辭職，顯已違反勞工請假規則，原告因不甘權
      益受損，遂於同年六月七日央請律師代為依勞動基準法第十四條第一項第六款
      規定發函被告終止與被告間勞動契約，並依同條第四項準用同法第十七條規定
      請求被告給付資遣費，後兩造間本件勞資爭議於同年七月五日經桃園縣政府勞
      資爭議調解委員會調解，調解委員亦認同原告主張於法並無不合，惟被告猶悍
      然不依，原告無奈只得提起本件訴訟，請求被告支付原告資遣費四十六萬七千
      七百七十九元（原告每月所領薪資不計加班費、全月全勤津貼，35983Ⅹ
      13=467779 ）。
（二）再者，被告還應給付原告：
      (1)加班費差額：原告任職被告公司多年，被告自八十七年一月起至九十年六月
        兩造終止勞動契約關係之日止，均按原告領得底薪計算並給付加班費，然依
        勞動基準法第二條第三款關於工資之定義，凡勞工因勞力對價所得且為經常
        性給付者均屬工資，故被告實有短少給付原告加班費情事，依被告提出原告
        之加班單、出勤表計算，原告於八十七年至九十年離職前止，共計加班一百
        五十六小時，其中前二個小時加班時數為九十七小時，超過二小時以後之加
        班時數為五十九小時，前二小時加計工資之三分之一，後三小時加計工資之
        三分之二計算，被告應給付積欠原告之加班費差額一萬二千三百七十二元。
      (2)不休假獎金：依勞動基準法第三十八條第三款規定，勞工在同一雇主或事業
        單位工作五年以上、十年未滿者，每年應給予十四日之特別休假，滿十年者
        ，每滿一年加一天之特別休假；又同法施行細則第二十四條第三款規定，特
        別休假因終止契約而未休者，被告應發給工資，且依被告公司制度，凡到職
        日後離職者，會就特別休假未休完部分全部發給不休假獎金。而原告於九十
        年度應有特別休假十四日，因原告業在九十年六月七日離職，係在原告到職
        日之後，被告自應給付該年度之不休假獎金一萬零六百八十七元（22900/30
        Ⅹ14=10686.66）予原告。
      (3)遷廠調假十天工資：被告因於九十年四月一日遷廠，故利用九十年三月二十
        九日及之前的星期日及四月一日至四月五日的春假期間，共計十日之休假日
        ，要求員工至公司幫忙遷廠事宜，原告亦於該等休假日至被告公司協助遷廠
        事宜，但被告並未補給加班費，之後被告言明要補假給員工，但因原告離職
        故未接受補假，依原告可領取月薪資計算，被告應給付原告一萬一千九百九
        十四元（35983/30Ⅹ10=11994）。
三、對被告抗辯之陳述：
（一）原告受僱被告期間僅擔任過助理會計、電腦中心稽核、協力部助理、採購等工
      作，從未在物料課任職，被告此次調動職務事先並未經雙方協調，即將原告調
      至勞動工作，雖工作時間並無變動，但屬體力勞動，顯與原來工作條件差異甚
      大，且因被告公司薪資給付標準之職等職級是按年資、職務內容計算，調動至
      不同單位會影響底薪計算，依之前被告公司由採購調任物料課之員工，有薪資
      減少一萬元情形，亦有不利於原告之勞動條件變更情形，又因原告身體虛弱，
      有慢性肝炎、遺傳性顫抖等疾病，故物料課工作實非原告所能勝任。而依勞動
      基準法施行細則第七條第一款規定，關於工作場所及應從事工作有關事項，應
      於勞動契約中由勞僱雙方自行約定。且雇主調動勞工工作，如調動工作事項未
      事先在勞動契約中訂明，更應獲得勞工同意後始能調動，以免因任意調動、更
      換勞工工作而使勞工無法適應新的工作職務與環境，否則強迫勞工調動工作，
      致勞工不得不離職時，勞工可以請求雇主發給資遣費，內政部六十九年八月十
      五日台（六九）內勞字第三九五八號函及七十一年三月十六日台（七一）內勞
      字第六七八八八號函釋可參。故勞工工作內容變更亦應由勞僱雙方商議決定，
      本件被告未於事前與原告達成協議，即片面公告，強將原告調往無法勝任之工
      作，甚至以原告未依命至新單位報到即記原告二大過、一曠職之處分，被告此
      種行為已造成原告權益之重大損害，從而，原告依勞動基準法第十四條第一項
      第六款規定終止勞動契約，並依同法第十七條規定請求被告給付資遣費，應有
      理由。
（二）其次，原告於九十年六月四日向被告請特休假，未獲允准，故同年月四日及五
      日原告均有至被告公司打卡，被告派副總經理及經理與原告協調，因未獲有結
      果，原告恐至新職到職即認原告接受調職，怎可能到新職報到？同年月六日原
      告持診斷證明書向被告請病假，被告雖准假卻將原告記二大過、一曠職之處分
      ，原告在萬般無奈情況下才於同年月七日委請律師發函終止與被告之勞動契約
      ，是原告之後自不再到被告公司上班。被告雖於同年月十五日發函原告告知應
      於文到三日內至物料課任職，原告於同年月二十一日收受該函，但被告卻於同
      年月十一日即將原告及三個小孩之全民健康保險予以退保，於同日又將原告加
      保，但未將原告之三個小孩加保，迨同年月十三日又將原告之勞工保險予以退
      保，顯見被告早已有開除原告之打算。且原告早於九十年六月七日即已發函被
      告終止勞動契約，被告於九十年六月二十九日再發函原告以原告拒不接受調職
      到新單位工作及繼續曠職三日為由終止與原告之勞動契約，顯然於法不合。
（三）因被告擅自不當調動原告工作內容，以逼迫原告辭職，造成原告無比沉重精神
      壓力，致注意力無法集中，又因原告身兼採購、提案改善之文書處理及職工福
      利委員會之財務三要職，工作繁重，以致造成業務上疏忽，方會漏記職工福利
      委員會一個月之帳目，惟原告在九十年六月四日與接辦之訴外人即被告公司會
      計林麗英交接時，雙方均認帳目無誤後才在交接單上簽名，原告當時亦再三向
      林麗華表示倘將來發現帳目有錯誤均願意負全責，故同年六月十九日林麗華打
      電話予原告告知發現總公司撥款予職工福利委員會之一張轉帳資料漏記時，原
      告當即要求林麗華提供有關資料，經原告核對確係漏記後，即於同年月二十二
      日將漏記之款項十四萬八千二百七十五元以被告公司名義電匯職工福利委員會
      ，所以以被告公司名義匯款，是因該筆款項是被告公司匯給職工福利委員會之
      款項緣故，原告並未蓄意侵吞該筆款項。況訴外人林麗英發現原告記帳錯誤是
      在九十年六月十九日，在被告發布調職令之後，足見此事與原告被調動工作一
      節毫不相干。且原告在被告公司任職以來，因在工作崗位克盡職責，被告公司
      曾多次頒發獎狀以資鼓勵，而被告就調動原告原因，先是稱原告帳目不清，又
      改稱原告操守有問題，其先後主張調職原因不同，即非實在。又原告在被告公
      司擔任採購職務至離職，為期僅一年，其間不曾看過被告所提廠商進料查詢表
      ，而該查詢表亦無法證明訴外人泓駿公司貨品常有瑕疵，苟有如被告所稱該查
      詢單末「從此禁止採購此零件」之批示，何以原告填寫採購訂單時被告經理亦
      簽核准？副總經理黃地亦是先簽核准再予塗改，且該查詢單末批示並無人在其
      旁簽名以示負責，顯見該查詢單及其末之批示應是臨訟所為，不足採信。
四、證據：天晟醫院診斷證明書二紙、國太中醫診所診斷證明書、人事令、律師代發
    存証信函、桃園縣政府勞資爭議調解委員會調解筆錄、薪資證明單、全民健康保
    險退、加保資料、勞工保險保險人投保資料表、員工請假卡、獎狀、九十年年曆
    各一份，錄音帶譯文二份、錄音帶二捲為證，並聲請傳訊證人曾雅貞、秦本麗。
貳、被告方面：
一、聲明：駁回原告之訴。如受不利判決，願供擔保請准免為假執行。
二、陳述：
（一）本件原告自七十八年五月十五日受僱於被告公司工作以來，曾擔任之工作非僅
      助理會計，所調職務如採購、物料處理、協力廠商之技術協助、評核等，歷經
      數次調動，工作性質並非完全相同。被告於九十年五月三十日將原告調職至物
      料課，僅是被告公司例行性職務調動，被告公司是依職級、職等給薪，原告調
      至物料課薪水亦不會減少，並無不合法情事。且原告調職後所擔任工作內容又
      係排發料單、存根聯、驗收單、打簽呈、帳單、送文件及報表單據之處理等，
      其有能力勝任該工作，毫無疑義。加之物料課員工以女性居多，原告主張與原
      來工作條件差異甚大，顯與事實不符。至調職原因，緣原告原擔任被告公司採
      購，於往來公司知之甚稔，對於被告之原供貨廠商泓駿公司產品經常存有瑕疵
      ，已於八十九年五月二十九日經被告公司終止往來亦有所知，然原告卻於九十
      年三月間仍向其下單訂購，嗣為被告副總經理黃地發現而停止該採購，再者，
      原告於採購部門任職期間，曾向客戶要求禮物，被告認其已不適合擔任原職，
      適被告公司會有固定調職，考量原告個人操守問題倘繼續任職採購恐有不妥情
      事，且因被告公司新廠自動倉儲作業需增一名對物流及廠內業務熟悉之員工，
      以期發揮分析及改善功能，原告因歷任會計、電腦中心、協力部採購，有經驗
      且熟悉廠內流程，其對於任職物料課有關工作亦無不能勝任情形，乃將原告調
      至物料課。原告如對調動工作有所不滿，依被告公司工作規則第四十條規定，
      應循申訴管道解決，而非自行終止勞動契約。
（二）按勞資爭議處理法第八條規定，爭議在調解或仲裁期間，勞工不得因該勞資爭
      議事件而罷工、怠工或為其他影響工作秩序之行為。惟原告於九十年六月四日
      、五日雖有至被告公司打卡，因調職命令已經生效，經原告主管要求其至新單
      位任職卻拒不報到，且佔用原單位位置又未從事任何工作，完全不遵守公司之
      人事管理，嚴重影響公司之正常運作，因此遭被告公司記大過處分，其於同年
      月六日、七日雖曾向被告請病假，然其後均不至被告公司任職，繼續曠職達三
      天以上，難辭其違反勞動契約及工作規則情事。被告本得依勞動基準法第十二
      條第四款、第六款規定終止與原告之勞動契約，然被告考量原告在被告處任職
      多年，乃於九十年六月十五日以存證信函請其於三日內至物料課任職，原告仍
      拒不到職，被告不得已方於九十年六月二十九日發函原告終止勞動契約，則被
      告既已依勞動基準法第十二條規定終止與原告之勞動契約，原告自不得再請求
      任何資遣費。又原告於九十年五月三十日遭調職後，經被告查知其所管理被告
      公司職工福利委員會財務、帳目不清，經追查後原告始於九十年六月二十二日
      以被告公司名義匯回十四萬八千二百七十五元，被告益確認原告操守不佳，且
      涉嫌侵占，雖事後返還款項，仍難辭其違反勞動契約及工作規則情事，被告依
      勞動基準法第十二條規定終止勞動契約並無違誤。
（三）又被告於九十年六月十一日係因辦理員工退保手續作業疏失，誤將原告併予退
      保，當日發現即已向中央健康保險局更正並由中央健康保險局函請勞工保險局
      更正，倘被告確欲於同年月十一日將原告解雇，豈可能於同年月十五日又以存
      證信函要求原告至物料課任職？足證被告並無欲開處原告之事實。至原告辯稱
      漏記職工福利委員會轉帳資料部分，緣該筆帳目係於九十年三月二十七日即由
      被告公司轉帳予職工福利委員會，而被告將原告調職係於事隔約三個月後之九
      十年六月一日，殊無可能因發生在後之調職造成調職前記帳錯誤情形，亦證原
      告所辯並非事實。且原告並未與接辦之訴外人林麗華表示如有帳目錯誤願負全
      責等語，是經林麗英事後清點核對始發現上情要求原告說明，原告為隱匿上情
      即假借被告公司名義匯款予職工福利委員會，顯見原告之操守不良。
（四）原告每月領取薪資，除底薪外，尚有生活津貼及全勤獎金，應屬勞動基準法施
      行細則第十條第二款、第九款之獎金及差旅費、差旅津貼、交際費、夜點費或
      誤餐費性質，並非勞動基準法第二條第三款所謂經常性給與，自不得列入計算
      平均工資。原告將生活津貼、全勤獎金全部列入計算加班費，實不合理。至原
      告主張遷廠調假部分，被告不爭執應給付薪資，但應依原告底薪計算，原告得
      請求薪資為七千六百三十三元（22900/30Ⅹ10=7633.33），另原告請求不休假
      獎金部分，被告亦不爭執被告有給付之義務。
三、證據：提出被告寄出要求原告至被告公司物料課任職否則即終止勞動契約之存證
    信函、終止與原告間勞動契約之存證信函、匯款單、中央健康保險局函、物料課
    工作執掌清單、原告任職被告公司期間調任工作暨工作內容清單、被告公司工作
    規則、原告離職前六個月薪資證明、原告自八十七年一月至九十年五月之加班單
    與出勤表、廠商進料查詢表、採購訂單、人事異動公告、各職級等職級底薪對照
    表、職務與職等對照表各一份、薪資計算單二紙為證，並聲請訊問證人李招賢。
參、本院依被告聲請履勘被告工廠；依職權向勞工保險局調閱原告勞工保險紀錄。
    理    由
一、按訴狀送達後，原告不得將訴變更或追加他訴，但經被告同意，或擴張或減縮應
    受判決事項之聲明者，不在此限；又被告於訴之變更或追加無異議而為本案之言
    詞辯論者，視為同意變更或追加。民事訴訟法第二百五十五條第一項第一款、第
    三款、第二項分別定有明文。本件原告起訴時原未具體表明起訴請求之金額，經
    本院於調解程序中闡明後，主張被告應給付資遣費四十六萬七千七百七十九元，
    及加班費一萬三千二百二十一元。嗣於九十年九月二十日調解程序及九十一年一
    月十一日言詞辯論程序中再具狀表示，其請求內容包含資遣費四十六萬七千七百
    七十九元、加班費差額三萬零六百六十元、不休假獎金一萬零六百八十七元、遷
    廠調假工資一萬一千九百九十四元、一個月之失業金三萬五千九百八十三元，共
    計被告應給付原告五十五萬七千一百零三元，及自起訴狀繕本送達被告翌日起至
    清償日止，按年息百分之五計算之利息，並陳明願供擔保請准宣告假執行。被告
    就原告追加之不休假獎金、遷廠調假工資、失業金等訴訟標的未為異議逕為言詞
    辯論，揆之民事訴訟法第二百五十五條第二項規定，視為被告同意原告訴之追加
    。嗣於九十一年五月十五日言詞辯論期日，原告再具狀表示擴張聲明為被告應給
    付原告八十五萬五千二百元，及自起訴狀繕本送達被告翌日起至清償日止，按年
    息百分之五計算之利息，並陳明願供擔保請准宣告假執行。再於九十一年十二月
    十日減縮其聲明為請求被告給付五十萬二千八百三十二元，及自九十一年五月十
    五日準備書狀送達被告翌日起至清償日止按年息百分之五計算之利息，並陳明願
    供擔保請准宣告假執行。核其之後二次聲明擴張、減縮，僅係單純擴張或減縮應
    受判決事項聲明，合於民事訴訟法第二百五十五條第一項第三款之規定，亦應予
    允許，合先敘明。
二、查本件被告揚生實業股份有限公司所營者為各種汽材零件彈簧五金零件之製造加
    工買賣業務、車用空調馬達雨刷馬達空氣污染控制器等之加工製造買賣業務、電
    器批發與零售業、其他如燈具等設計業等事業，有被告公司變更登記事項卡一紙
    存卷可按，依其所營事業內容屬製造業，為勞動基準法第三條第一項第三款適用
    勞動基準法之事業單位，先予敘明。
三、次查，本件原告自七十八年五月十五日起受僱於被告，歷任助理會計、電腦中心
    稽核、協力廠商之技術協助、評核、採購等業務。嗣被告於九十年五月三十日公
    告自同年六月一日起將原告自採購部門調動至物料課，惟原告以工作條件差異甚
    大不願意接受新職，於同年六月四日及五日雖有到公司上班，但並未赴任新職，
    亦未至原工作單位工作，而是至副總經理辦公室等待與公司協議，被告乃以原告
    不遵守公司之人事管理，嚴重影響公司之正常運作，將原告記大過處分，後於同
    年月六日、七日原告向被告公司請病假，未至被告公司工作，並於同年月七日委
    託律師寄發存証信函予被告，表示原告在被告公司任職期間職務調動內容均是文
    書職務，然被告於九十年五月三十日片面發布人事命令，將原告調至物料課擔任
    物料課職員，職務內容包含必須拖拉、搬送及發放物料等租重工作，工作性質與
    其原應徵之文書工作相差甚遠，乃依勞動基準法第十四條第六款規定以被告違反
    勞動契約，致有損害其權益之虞，終止與被告之勞動契約，並請求資遣費。被告
    則於九十年六月十五日以存證信函通知原告於三日內至物料課任職，因原告仍拒
    不到職，再於九十年六月二十九日發函以原告違反勞動契約與工作規則情節重大
    ，且無正當理由繼續曠工三日為由，依勞動基準法第十二條規定終止與原告之勞
    動契約。原告於離職前六個月工資內容含底薪、全勤獎金、全月全勤津貼、生活
    津貼、專能津貼及加班費等薪資項目，其工資數額如附表所示。再者，原告於八
    十七年一月起至九十年六月離職前止，共計加班一百五十六小時，其中前二個小
    時加班時數為九十七小時，超過二小時以後之加班時數為五十九小時，被告已依
    原告每月底薪二萬二千九百元核給加班費。又原告每年有十四天特別休假，其已
    領取八十九年度不休假獎金，九十年度僅於同年四月六日請過特別休假，因原告
    嗣於同年六月離職，尚未領取該年度不休假獎金。另被告因於九十年四月一日遷
    廠，故利用九十年三、四月春假前後共計十日之休假日，要求員工至公司幫忙遷
    廠事宜，原告亦於該等休假日協助被告遷廠，被告應允補假給員工，但原告因離
    職故未接受補假，依兩造約定原告可領取遷廠調假十日之工資等情。業據原告提
    出人事令、律師代發存証信函、薪資證明單、員工請假卡、九十年年曆，及被告
    提出要求原告至被告公司物料課任職否則即終止勞動契約之存證信函、終止與原
    告間勞動契約之存證信函、原告任職被告公司期間調任工作暨工作內容清單、原
    告離職前六個月薪資證明、加班單、出勤表、人事異動公告等為證，且為兩造所
    不爭執，均堪信為真實。是本件爭執要旨在於，被告將原告調動職務，是否有違
    反勞動契約，致有損害勞工權益之虞之情形？原告終止勞動契約是否合法？
四、按勞動契約係繼續性契約，勞僱雙方之關係處於流動狀態，基於企業經營需要，
    衡諸常情，調職乃經常發生、難以避免之現象，且一般而言，勞工於締結勞動契
    約時，多已將勞動力之使用概括地委諸於雇主，而不會就各個具體勞動為直接、
    具體約定，是如勞僱雙方工作規則、團體協約已有概括性調職之約定，或勞僱雙
    方曾明示或默示地形成調職合意，不妨從寬認為具體勞動行為內容可由雇主單方
    決定，使雇主原則上具有行使勞工調職命令之權限；然為保障勞工權益，避免雇
    主利用調職手段來懲戒、打擊甚至報復勞工，亦有必要就雇主調職命令權加以限
    制，就此內政部曾於七十四年間就調職原則釋示：「勞動基準法施行細則第七條
    第一款規定，工作場所及應從事之工作有關事項應於勞動契約中由勞資雙方自行
    約定，故其變更亦應由雙方自行商議決定。如雇主確有調職勞工工作必要，應依
    下列原則辦理：(1)基於企業經營上所必需，(2)不得違反勞動契約，(3)對勞工薪資
    及其他勞動條件未作不利變更，(4)調動後工作與原有工作性質為其體能及技術所
    可勝任，(5)調動地點過遠，雇主應予必要之協助」（七十四年九月五日（７４）
    台內勞字第三二八四三三號函參照），分析以上五原則，判斷調職是否合法、正
    當，可歸納為二大方向，即：(1)必須是本於企業經營上之必要，並具有合理性，
    (2)要適當地考慮受調職勞工生活上之利益及期待可能性，並遵守誠信原則，不得
    違反原勞動契約之約定。查依被告提出原告不爭執真正之工作規則第四十條已規
    定：「公司因業務經營所必需，在不違反勞動契約之下，不變更其原有勞動條件
    及薪資，且技術體能所能勝任，在同一地區內得調動員工職務，員工如有實際困
    難，應提出申訴」等語，且兩造不爭執原告任職被告公司期間，曾調任助理會計
    、電腦中心稽核、協力廠商之技術協助、採購等業務，堪信兩造間就被告有權調
    職員工已有合意。至本件被告調動原告職務內容之原因，依被告抗辯係因原告於
    九十年三月間向被告已不欲與之往來之廠商下訂單、並曾向客戶要求禮物、且於
    擔任職工福利委員會財務期間有匯款未記載等操守不佳不宜繼續擔任採購職務情
    事，及因被告公司新廠自動倉儲作業需增一名對物流及廠內業務熟悉之員工，以
    期發揮分析及改善功能，原告對於任職務料課有關工作亦無不能勝任情形，故將
    原告調動至物料課等語，然原告否認其有操守不佳情形，經查，被告固提出廠商
    進料查詢表、採購訂單茲以證明被告在採購課任事操守堪疑等節，惟被告提出廠
    商進料查詢表末雖批示就訴外人泓駿公司貨源「從此禁止採購此零件」，該批示
    下卻無負責人員在其旁簽名負責，亦無該批示究竟何時、如何作成之記載，加以
    原告填寫向訴外人泓駿公司採購之訂單上，已經被告經理簽核，復經被告副總經
    理先簽核准後再予塗改等情，尚難依被告所提前揭證據遽認原告有明知訴外人即
    被告之原供貨廠商泓駿公司產品經常存有瑕疵，仍基於不法利益向其下單訂購之
    操守不佳情事。而被告指稱原告涉嫌侵占職工福利委員會款項一節，證人即被告
    公司會計林麗英到庭證稱，原告在九十年六月四日、五日時交接職工福利委員會
    之工作予伊，當時只針對餘額交接，如帳目有問題，再告訴她，之前並沒有核對
    過帳目，不知道帳目有無問題，大約九十年六月十九日左右，要交接給別人時，
    才發現有帳款沒有存入，原告擔任職工福利委員會財務多年，因福利委員會帳戶
    都沒有去注意，所以不曾發現原告有何財務上問題等語，則依證人林麗英證述內
    容，被告於九十年五月三十日發布人事調動公告時，並未發現原告在任職職工福
    利委員會財務期間有何帳目未清或侵占款項情事，則被告以事後發現事實，主張
    原告操守不佳，其之前調職命令合法，亦嫌無據。此外，被告復無法舉證證明原
    告有何向客戶要求禮物之具體事實，是被告抗辯原告操守有問題不宜繼續擔任採
    購職物而有調動必要云云，並無足採。雖被告公司為其新廠自動倉儲作業需增一
    名對物流及廠內業務熟悉之員工，以期發揮分析及改善功能，或有其經營上必要
    ，但苟非有特定勞工不能擔任該項工作情形，其調動個別員工仍須顧及員工所任
    職務內容及意願，查原告原任職務內容及性質，原告自陳原係應徵助理會計工作
    ，之後兼人事工作，負責員工加退保與應徵業務，後調到電腦中心擔任稽核，負
    責抽查物料、打物料單、交由收料單位點料等工作，繼又調至協力部擔任助理，
    工作內容包括與協力部經理至廠商處看機台、聯絡等事宜，調職前係在採購部門
    任職，主要工作內容是看生產部門需要什麼物料，打簽呈下訂單給廠商催物料等
    語，核與被告提出原告任職被告公司期間調任工作暨工作內容清單記載各項工作
    內容大致相符，然被告嗣將原告調任物料課，其工作內容依證人即前被告僱用職
    員曾雅貞證述，物料課性質主要是負責核對貨單、調配原料，而調配原料之工作
    需要用到勞力，如員工須自己去操作堆高機、手堆車，物料課工作內容雖包含排
    發料單、存根聯、驗收單、打簽呈、帳單、送文件及報表、單據之處理等性質的
    工作，但並無專人負責，且物料課的人會互相支援、調動，是誰有空誰就做等語
    ，核與被告聲請訊問之證人即被告公司物料課課長李招賢證述，物料課是負責收
    料、上架、發料、出貨等工作，所謂收料即廠商叫貨進來，員工要負責核對，上
    架則是貨物清點完畢後，要用人力將貨物搬到線上送進自動倉儲，至於發料係生
    產線需要什麼東西物料課就按照發送，也有包括將生產線上的發料單依需要排列
    照號存檔之單據排列工作，物料課員工之間的工作是會互相支援，原告在九十年
    六月職務調動時本來是要安排她擔任排單、打單的工作，但也是要負責收料跟發
    料等語相符，經本院實際履勘被告公司物料課工作情形，被告公司物料課工作流
    程是廠商將貨物送至被告工廠，置於工作平台後，由物料課員工以手推車或堆高
    機拉至入庫，入庫時需用人力將貨物搬到工作平台上，再由入庫線上操作員（亦
    是物料課員工）將貨物搬至入庫線上，供其清點、輸入資料，之後進入自動倉儲
    ，生產線需貨時自動倉儲會將貨物輸出，供操作員清點發料，再由操作員搬至工
    作平台上，由其他物料課員用器械如手推車、堆高機等送至生產線中央，亦經本
    院制有勘驗筆錄在卷可稽，準此，原告於調動前曾任工作內容，與其調動後至物
    料課工作內容，二者工作性質確實迥然不同，前者均係靜態之文書處理工作，無
    須從事公司生產流程之實際操作，後者無論拉料入庫、上架、發料，均是動態之
    生產線前置操作，此項差異已然構成勞工在技術與體能上是否足以勝任工作之重
    大變更，且亦涉及勞工對於該項職務是否符合其專長、興趣之勞動條件之變更，
    則此項職務內容之變動對於原告而言自屬不利之變更。被告雖辯稱物料課有一名
    員工專責排單、送文件和打簽呈，原告調動後即是擔任該工作云云，但為原告所
    否認，且與證人曾雅貞、李招賢前揭證述內容不符，而被告經本院詢問該項工作
    設置情形，亦自稱該員是自九十年六月起才專責負責文書工作，是即認被告事後
    確有設置專人從事排單、送文件等文書工作，然該員設置既是在原告離職之後，
    被告復未能證明曾告知原告有規劃該項工作使原告擔任，則就原告認知言，被告
    所為職務調動仍有不利其勞動條件之變更，被告事後變更所屬員工職務內容，尚
    不能據為其調動原告職務時勞動條件未為不利變更之證明。綜合前述，被告既無
    非調動原告職務內容之必要，卻任意調整、變更原告工作性質，顯然違背兩造間
    勞動契約而有損害原告權益情形。
五、次按雇主違反勞動契約或勞工法令，致有損害勞工權益之虞者，勞工自知悉其情
    形之日起，三十日內得不經預告終止契約；第十七條規定於本條終止契約準用之
    。勞動基準法第十四條第一項第六款、第二項、第四項分別定有明文。是勞工依
    勞動基準法第十四條規定終止勞動契約者，雇主應依左列規定發給勞工資遣費：
    一、在同一雇主之事業單位繼續工作，每滿一年發給相當於一個月平工資之資遣
    費，二、依前款計算之剩餘月數，或工作未滿一年者，以比例計給之，未滿一個
    月者以一個月計，勞動基準法第十七條規定可資參照。再按勞動基準法第二條第
    三款規定，所謂工資係勞工因工作而獲得之報酬，包括工資、薪金及按計時、計
    日、計月、計件以現金或實物等方式給付之獎金、津貼及其他任何名義之經常性
    給與均屬之。雖同法施行細則第十條就某些項目予以排除於工資之外，惟依勞動
    基準法第二條第三款就工資之定義觀之，於認定何項給付內容屬於工資，應以是
    否具有「勞務之對價」及「經常性之給與」之性質而定，而於判斷給付是否為「
    勞務之對價」及「經常性之給與」，則應依一般交易觀念決之，至於其給付名稱
    如何，在非所問，如此解釋始可防止雇主對勞工因工作而獲得之經常性報酬，不
    以工資之名義而改用其他名義，規避該給付計入平均工資內。被告雖抗辯原告每
    月領取薪資，除底薪外，尚有生活津貼及全勤獎金等，應屬勞動基準法施行細則
    第十條除外不計入工資之性質，並非勞動基準法第二條第三款所謂經常性給與，
    不得列入計算平均工資，應按原告領取底薪計算工資云云，惟查原告所領薪資內
    容，依被告提出原告不爭執真正之原告離職前六個月薪資單記載，包含底薪、全
    勤獎金、全月全勤津貼、生活津貼、專能津貼及加班費，除原告自認全月全勤津
    貼、加班費及八十九年度不休假獎金不應計入工資核算資遣費外，兩造不爭執其
    中所謂生活津貼、全勤獎金，是按日計算，只要全月不缺勤被告即應發給，所謂
    專能津貼則是因被告公司於八十九年七月間實施職等職級給薪制度後，為不讓員
    工薪資減少，所以設立專能津貼以為調整基準（九十一年十一月十九日言詞辯論
    筆錄），是專能津貼者，實乃被告公司員工在八十九年七月實施新制以前原領工
    資之一部分，而生活津貼、全勤獎金，則是被告按月計給勞工出勤之對價，且其
    發放有制度上之經常性，自均應列入平均工資內。故原告主張其於離職前六個月
    平均工資應為三萬五千九百八十三元，自有所據。繼查被告調動原告職務既有不
    利原告勞動條件之變更，原告依勞動基準法第十四條第一項第六款規定，終止與
    被告間勞動契約關係，於法並無違誤，而原告自七十八年五月十五日起受僱於被
    告，自原告知悉調職之九十年五月三十日起至其向被告表示終止勞動契約之九十
    年六月七日止，未逾三十日之不變期間，且自原告任職被告公司處起迄兩造間勞
    動契約終止之日止，原告在被告處繼續工作達十二年又一個月（未滿一個月以一
    個月計），被告應給付原告十二又十二分之一個月平均工資之資遣費，故被告應
    給付原告資遣費四十三萬四千七百九十五元（35983Ⅹ  (12+1/12) ＝434794.58
    ，元以下四捨五入）。
六、原告另請求被告給付其自八十七年一月起至九十年五月止，未併入全勤獎金、生
    活津貼、專能津貼計算工資，少計之加班費差額，九十年度不休假獎金及被告因
    遷廠調假應支付原告之十天工資，其中，就加班費差額及遷廠調假十天工資部分
    ，被告不爭執原告加班時數（九十一年十二月十日言詞辯論筆錄）、曾協助被告
    工廠遷廠調假十日（九十一年六月十二日呈報本院陳報暨答辯四狀）等情，僅以
    原告計算加班費及遷廠調假工資應只以底薪二萬二千九百元計算為辯，惟按工資
    之定義已詳如前項所述，則被告既是依原告工作對價，經常性給付底薪、全勤獎
    金、生活津貼、專能津貼等薪資項目，其計算加班費與遷廠調假工資，自亦應併
    計除底薪外全勤獎金、生活津貼、專能津貼等薪資項目。故原告主張其可得請求
    加班費差額一萬二千三百七十二元（計算式：(00000-00000) /30/8 =54.5125，
    54.5125Ⅹ97Ⅹ1.33 =7032.6576，54.5125Ⅹ59Ⅹ1.66  = 5338.95425，+
    =12371.61 ，元以下四捨五入），請求遷廠調假十天工資一萬一千九百九十四
    元（35983/30Ⅹ10=11994.33，元以下四捨五入），即屬有據。另不休假獎金部
    分，按勞動基準法第三十九條規定，特別休假工資應由雇主照給，雇主經徵得勞
    工同意，於特別休假日工作者，工資應加倍發給，此時所加倍發給之工資即一般
    公務機關、民間公司行號及本件兩造所稱之不休假獎金。而勞工之特別休假應在
    勞動契約有效期間為之，惟如勞動契約終止，致勞工無法休完特別休假者，依誠
    信原則，如終止勞動契約之原因係可歸責於雇主時，雇主仍應發給未休完特別休
    假日數之工資。查本件兩造不爭執原告於九十年度已於九十年四月六日請過一日
    特別休假，尚餘十三日特別休假（九十一年八月十六日言詞辯論筆錄），及被告
    公司規定凡員工離職在原就職時間之後，就可以要求全年度之休假（九十一年十
    一月十九日言詞辯論筆錄）等情，並有原告提出兩造不爭執真正之員工請假卡一
    紙為證，且兩造間勞動契約之終止係因雇主即被告違反勞動契約將原告之勞動條
    件為不利之變更，致有損害原告權益情形緣故，已如前述，則本件兩造間勞動契
    約之終止自屬可歸責於雇主即被告之原因，從而，原告請求被告給付未休完特別
    休假日數之工資九千九百二十三元（22900/30Ⅹ13 =9923.33），即有理由。
七、綜合前述，被告調動原告職務既有不利於原告之勞動條件變更情形，且被告不爭
    執原告薪資內容詳如附表所載，依兩造間勞動契約其有給付加班費、不休假獎金
    、遷廠調假工資之義務，則原告依據兩造間勞動契約之法律關係及勞動基準法規
    定，請求被告給付資遣費、加班費、不休假獎金及遷廠調假工資，合計四十六萬
    九千零八十四元（其中包含資遣費四十三萬四千七百九十五元、加班費差額一萬
    二千三百七十二元、不休假獎金九千九百二十三元、遷廠調假工資一萬一千九百
    九十四元），及自九十一年五月十五日準備書狀送達被告翌日即九十一年五月十
    六日起至清償日止，按年息百分之五計算之利息，為有理由，應予准許，逾此部
    分請求，即屬無據，應予駁回。
八、兩造均陳明願供擔保以代釋明，聲請宣告假執行或免為假執行，就原告勝訴部分
    ，核均無不合，爰各酌定相當之擔保金額，併准許之；至原告敗訴部分，其訴既
    經駁回，其假執行之聲請亦失所附麗，應併予駁回。又兩造其餘主張及證據，經
    本院審酌後，認均與判決結果不生影響，爰不一一論述，附此敘明。
九、結論：原告之訴為一部有理由、一部無理由，依民事訴訟法第七十九條但書、第
    三百九十條第二項、第三百九十二條，判決如主文。
中　　　華　　　民　　　國　　九十一　　年　　 十二 　　月　　二十七　　日
                                        臺灣桃園地方法院勞工法庭
~B法　　　官　管靜怡
右為正本係照原本作成
如對本判決上訴須於判決送達後廿日內向本院提出上訴狀
中　　　華　　　民　　　國　　九十二　　年　　 　一 　　月　　　二　　　日
~B書　記　官　趙芳媞
~F0
~T40
附表：
┌────┬────┬────┬────┬────┬─────┬───┬──────┬────┐
│  年月份│ 底  薪 │全勤獎金│ 全月全 │生活津貼│ 專能津貼 │加班費│ 不休假獎金 │合   計 │
│        │        │        │ 勤津貼 │        │          │      │            │        │
├────┼────┼────┼────┼────┼─────┼───┼──────┼────┤
│  89.12 │ 22900  │ 1500   │   0    │ 5000   │   6583   │ 3122 │      0     │ 39105  │
├────┼────┼────┼────┼────┼─────┼───┼──────┼────┤
│  90.1  │ 22900  │ 1500   │  763   │ 5000   │   6583   │  254 │   9336     │ 46336  │
├────┼────┼────┼────┼────┼─────┼───┼──────┼────┤
│  90.2  │ 22900  │ 1500   │  763   │ 5000   │   6583   │   63 │      0     │ 36809  │
├────┼────┼────┼────┼────┼─────┼───┼──────┼────┤
│  90.3  │ 22900  │ 1500   │  763   │ 5000   │   6583   │    0 │      0     │ 36746  │
├────┼────┼────┼────┼────┼─────┼───┼──────┼────┤
│  90.4  │ 22900  │ 1500   │   0    │ 5000   │   6583   │  809 │      0     │ 36792  │
├────┼────┼────┼────┼────┼─────┼───┼──────┼────┤
│  90.5  │ 22900  │ 1500   │  763   │ 5000   │   6583   │  635 │      0     │ 37381  │
├────┼────┴────┴────┴────┴─────┴───┴──────┴────┤
│平均工資│三萬五千九百八十三元                                                              │
│        │註：原告每月所領薪資，僅計算底薪、全勤獎金、生活津貼、專能津貼，不計全月全勤津貼  │
│        │    及加班費與不休假獎金，固定每月為三萬五千九百八十三元                          │
└────┴─────────────────────────────────────────┘
